【裁判字號】    92,上易,1223
【裁判日期】    920930
【裁判案由】    贓物
【裁判全文】
臺灣高等法院高雄分院刑事判決                  九十二年度上易字第一二二三號
    上  訴  人  乙○○
    即  被  告
    選任辯護人  鍾治漢
右上訴人因贓物案件，不服臺灣屏東地方法院九十二年度易字第三二七號中華民國九
十二年五月三十日第一審判決（起訴案號：臺灣屏東地方法院檢察署九十二年度偵字
第九三八號），提起上訴，本院判決如左：
      主  文
原判決撤銷。
乙○○故買贓物，處有期徒刑伍月，如易科罰金，以參佰元折算壹日。
    事  實
一、乙○○甲知姓名年籍不詳、綽號「坤仔」之成年男子所持有之黑色賓士牌自用小
    客車係來路不甲之贓物（該車原為丙○○所有，於民國九十二年一月二十六日凌
    晨一時許至同日九時四十分間，在高雄市楠梓區○○○路三十五巷十之一號前失
    竊；引擎號碼為ＢＪＦ５５ＦＯＴＪ００５５８１號；原車牌為Ｃ三─二六八五
    號；價值新台幣（下同）一百萬元；查獲時懸掛未報案失竊之Ｃ八─六四一二號
    車牌），竟於民國九十二年一月二十九日上午六時許，在屏東縣東港鎮東新國小
    前予以收受留用供為抵償「坤仔」積欠其賭債七萬元之對價；嗣於同日下午九時
    二十分許，經警據報於屏東縣潮州鎮○○里○○街七號乙○○住處查獲。
二、案經屏東縣警察局潮州分局移送台灣屏東地方法院檢察署檢察官偵查起訴。
    理  由
一、訊據上訴人即被告乙○○矢口否認有何收受贓物犯行，辯稱：「因為那台車好好
    的，沒有遭到破壞的跡象，我也沒有懷疑那台車不是他的，因為他只想借車子給
    我兩天而已，所以我就沒有想那麼多。」云云，經查：
（一）前述黑色賓士牌自用小客車原為丙○○所有，其引擎號碼為ＢＪＦ５５ＦＯＴ
      Ｊ００５５８１號，車牌號碼為Ｃ三─二六八五號，於九十二年一月二十六日
      凌晨一時許至同日九時十四分之間，在高雄市楠梓區○○○路三十五巷十之一
      號前失竊，惟於同年月二十九日查獲該車時，已改懸掛Ｃ八─六四一二號車牌
      等情，業據被害人丙○○指述在卷，並有車輛竊盜查詢報表、贓物認領保管單
      各一紙及照片七張在卷可考，是被告乙○○收受之車輛係屬贓物應堪認定。又
      據證人蘇龍星於原審證稱：「我們（我、坤仔、乙○○）一起在東港大立ＫＴ
      Ｖ內喝酒賭博時，乙○○有跟坤仔要過賭債，但是坤仔沒有錢，所以沒有還，
      第二天乙○○再跟坤仔要錢，坤仔就說要借一台車子給乙○○用，坤仔借車給
      乙○○的意思是要抵賭債」等語（見原審卷第二十六頁），顯見被告乙○○收
      受該車係為抵賭債。
（二）被告乙○○雖否認其對前開車輛係贓物一節知情，然汽車為現今常見之交通工
      具，價值不菲，購買者不僅需向合法經銷商購買，且駕駛人尚應持有該車之出
      廠證件或行車執照，始足表彰車輛之來源合法無疑，以免被警取締，此為社會
      通知之觀念，而被告乙○○為高級職業學校畢業，現擔任拖車司機（警訊筆錄
      參照），平日以駕駛為業，對此等常識洵難諉為不知。是被告既未向「坤仔」
      索取行車執照，則其何以確認收受車輛之來源為正當？又被告從未目睹「坤仔
      」駕駛該部賓士轎車，僅見其「平時是開一台豐田的車」等語（原審卷第十頁
      ），則其更應對該車之來源心生警覺，而向「坤仔」加以詢問。況被告供稱其
      與「坤仔」不熟，竟於「坤仔」積欠七萬元之情形下，率爾收受前開價值約百
      萬元之車輛使用，且未詢問來源、查看行車執照，亦未書立借據或約定確定之
      歸還日期，實與常理有違。
（三）綜上所述，堪認被告對於其收受之車輛係贓物一情，已於事前有所認識，其前
      述所辯，顯係事後卸責之詞，不足採信，事證甲確，被告之犯行堪以認定。
二、查被告乙○○為抵償而收受該黑色賓士牌自用小客車，係綽號「坤仔」用以償還
    債務，自有對價關係，是核被告乙○○所為，係犯刑法第三百四十九條第二項之
    故買贓物罪，公訴人以同條第一項之收受贓物罪嫌起訴，尚有未洽，起訴法條應
    予變更。
三、原審予以論罪科刑，固非無見，惟查被告乙○○係為供「坤仔」抵償債務而收受
    該黑色賓士牌自用小客車，顯有對價關係，應成立刑法第三百四十九條第二項之
    故買贓物罪，已如前述，原審依同條第一項之收受贓物罪論處，尚有未洽，被告
    乙○○上訴意旨，否認有贓物之認識，雖無理由，惟原判決既有前述可議，仍屬
    無可維持，應由本院將原判決予以撤銷改判，審酌被告之素行、犯罪動機、手段
    、犯罪所得、對被害人所生之損害、犯後仍飾詞置辯，毫無悔意等一切情狀，量
    處有期徒刑五月，並諭知易科罰金之折算標準。
據上論斷，應依刑事訴訟法第三百六十九條第一項前段、第三百六十四條、第三百條
、第二百九十九條第一項前段，刑法第三百四十九條第二項、第四十一條第一項前段
，罰金罰鍰提高標準條例第一條前段、第二條，判決如主文。
本案經檢察官邱榮藏到庭執行職務。
中    華    民    國      九十二      年      九      月    三十  日
                              臺灣高等法院高雄分院刑事第七庭
      審判長法官  李春昌
                                        法官  莊飛宗
                                        法官  黃憲文
右正本證甲與原本無異。
不得上訴。
                                  法院書記官  黃英彥
中    華    民    國      九十二      年      十      月    一    日
附錄：本判決論罪科刑法條：
中華民國刑法第三百四十九條第二項
搬運、寄藏、故買贓物或為牙保者，處五年以下有期徒刑、拘役或科或併科一千元以
下罰金。


司法院資訊處製作；財團法人民間司法改革基金會備份。
